【裁判字號】    98,易,684
【裁判日期】    980623
【裁判案由】    妨害公務
【裁判全文】
臺灣臺南地方法院刑事判決               98年度易字第684號
聲  請  人  臺灣臺南地方法院檢察署檢察官
被      告  甲○○
上列被告因妨害公務案件，經檢察官聲請以簡易判決處刑（98年
度偵字第4310號），本院改依通常程序審理判決如下：
    主  文
甲○○無罪。
    理  由
一、公訴意旨略以：被告甲○○於民國98年3月2日下午3 時19分
    許，駕駛車號Ｎ8-9922號自小客車，至臺南市○○路○段
    279 號前時，因違規併排停車，民眾乃向警方報案請求處理
    。經臺南市警察局勤務中心聯絡臺南市警察局第二分局海安
    派出所，由該所派遣警員乙○○前往執行職務。乙○○於到
    場後，即以甲○○違規併排停車為由，欲開單告發甲○○交
    通違規，甲○○雖一再向乙○○表明只是車子只是暫停一下
    ，而請乙○○不要開單告發，惟乙○○表示其係依法告發，
    詎甲○○竟因而心生不滿，當場對正執行警察職務之乙○○
    以「媽的」不堪入耳之穢語，對乙○○為侮辱。因認被告涉
    有刑法第140條第1項前段之侮辱公務員罪等語。
二、按犯罪事實應依證據認定之，無證據不得認定犯罪事實；又
    不能證明被告犯罪或其行為不罰者，應諭知無罪之判決，刑
    事訴訟法第154條第2項、第301條第1項分別定有明文。本件
    公訴人認被告涉有上開犯行，無非以上揭犯罪事實，業據證
    人乙○○於偵查中結證綦詳，復有現場搜證光碟1片附卷可
    稽為其論據。訊據被告固坦承有於上開時地說「媽的」等語
    ，但辯稱他真的不是在辱罵員警等語。
三、經查：
（一）經本院勘驗卷附警方現場蒐證光碟結果：被告所駕駛之車
      號N8-9922號自小客車停在機車專用道，警員乙○○到場
      取締開罰單，被告向警方表示只是暫停一下，希望警方能
      通融，惟警員乙○○仍低頭開罰單。此時，被告看前方有
      一輛汽車亦停在機車專用道，要求警方前往取締，警方不
      予理會，被告乃質問為何不取締，並以手機拍攝警員乙○
      ○及攝影蒐證之人員，且稱剛才前面那台併排，為何沒有
      拍，而警員乙○○仍低頭開罰單，被告不斷重覆剛才前面
      那台併排，為何沒有拍，並於轉頭向攝影機時稱「媽的」
      ，有前開現場蒐證光碟及本院98年6月9日審判筆錄可稽。
      依前開光碟所示，現場除警員乙○○外，尚有一執攝影機
      之蒐證人員（即鏡頭位置），其位置與警員乙○○呈垂直
      方向。證人乙○○於本院證稱該執攝影機之蒐證人員係警
      校實習生王勛偉，還沒有出來服務，是特考班，還沒有分
      發（98年5月14日訊問筆錄）。
          再依前開光碟所示，被告口出「媽的」一語時是緊接
      在其質疑剛剛那邊那台（違規車輛）為什麼不照（攝影蒐
      證）之後，且被告為前開質疑時係面向鏡頭位置，其口出
      「媽的」一語時亦係其面對鏡頭質疑剛剛那邊那台（違規
      車輛）為什麼不照（攝影蒐證）後低頭看手機，再轉頭看
      攝影機時所說。顯見被告口出「媽的」二字並非針對警員
      乙○○，其並無侮辱警員乙○○之意。至於執攝影機之蒐
      證人員係警校實習生王勛偉部分，本件並無證據足認其係
      刑法第10條第2項所稱之公務員，尚非刑法第140條前段之
      行為客體。
（二）證人乙○○於偵查中僅證稱執行取締時有錄到被告口出穢
      言，並未提及被告係對其口出穢言（偵查卷第5 頁）。況
      依前開光碟所示，被告口出「媽的」二字時，證人乙○○
      正低頭開罰單，並未看到被告係對何人口出穢言。此尚不
      能為被告不利之認定。至於被告警詢筆錄中，回答警方詢
      問「你有無辱罵執法員警？」時，雖先記載「沒有」，再
      刪除改記「有（甲○○事後觀看現場蒐證影帶，承認辱罵
      員警）」等字樣，然警詢錄音記錄中並無此段錄音（參本
      院98年度簡字第928 號卷附錄音譯文）。此亦不能為被告
      不利之認定，附此敘明。
（三）按所謂「侮辱」係指以粗鄙之言語、動作、文字、圖畫、
      侮謾辱罵或輕蔑、貶抑他人人格或社會地位。因此，言語
      低俗或說髒話並不當然等於侮辱，仍應依具體情境判斷行
      為人所說之低俗言語或髒話是否已達侮謾辱罵或輕蔑、貶
      抑他人人格或社會地位之程度，及是否有侮辱之故意。尤
      其本件被告所使用「媽的」一詞並無明確、特定之語義，
      與一般侮謾辱罵他人語詞中本來具有之性、性器官、排泄
      物、死亡、物品或動物比喻、貶抑評價．．．等輕蔑、貶
      抑他人人格或社會地位意涵不同，更應依行為人言談時之
      具體情境判斷其是否有侮辱之故意或侮辱之行為。
          本件依前開光碟所示，警員乙○○開罰單時，被告看
      前方有一輛汽車亦停在機車專用道，要求警方一併前往取
      締，然警方不予理會，被告乃質疑為何不取締，而警員乙
      ○○及負責攝影之實習生均仍未予理會。被告即以手機拍
      攝警員乙○○及攝影蒐證之人員，並不斷重覆質疑為何沒
      有拍前方違規車輛，且於轉頭向攝影機時稱「媽的」。亦
      即，被告口出「媽的」一語時是緊接在其一再重覆之剛剛
      那邊那台（違規車輛）為什麼不照（攝影蒐證）一語之後
      ，用以加強剛剛那邊那台為什麼不照這句話之語氣，較像
      是表達語句情緒之後置語助詞，而無侮謾辱罵他人之意。
      再者，被告言語時，其頭部係先面對鏡頭方向，再低頭看
      手機，復轉頭面對鏡頭方向，並無明顯之針對性。又依前
      開光碟所示，警員乙○○聽到被告口出「媽的」一語時，
      立即抬頭質問被告「你罵我？」。此時，被告第一時間之
      反應為解釋其僅係自言自語並無罵人之意，且表情略顯惶
      恐。苟被告自始即有侮謾辱罵他人之意，何以非但未延續
      侮謾辱罵之情緒，反而於警員乙○○抬頭質問被告「你罵
      我？」時，立即略顯驚惶失措，並即時解釋其僅係自言自
      語並無罵人之意？
四、綜上所述，本件審酌被告言語時之具體情境及言語內容，尚
    難逕行認定被告所為合於刑法第140條第1項前段之侮辱公務
    員犯行，依法應為無罪之諭知。
五、據上論斷，應依刑事訴訟法第452條、第301條第1 項，判決
    如主文。
本案經檢察官丙○○到庭執行職務。
中    華    民    國    98    年    6     月    23    日
                    刑事第三庭  法  官  鄭文祺
以上正本證明與原本無異。
如不服本判決，應於收受本判決後10日內，向本院提出上訴書狀
，並應敘述具體理由。其未敘述上訴理由者，應於上訴期間屆滿
後20日內向本院補提理由書狀（均須按他造當事人之人數附繕本
）「切勿逕送上級法院」。
                                書記官  張宜柔
中    華    民    國    98    年    6     月    23    日


司法院資訊處製作；財團法人民間司法改革基金會備份。
